【裁判字號】    89,易,778
【裁判日期】    900216
【裁判案由】    竊盜
【裁判全文】
台灣基隆地方法院刑事判決                          八十九年度易字第七七八號
    公  訴  人  台灣基隆地方法院檢察署檢察官
    被      告  丙○○
                甲○○
右列被告因竊盜案件，經檢察官提起公訴（八十九年度偵字第四七二二號），本院判
決如左：
    主      文
丙○○、甲○○均無罪。
    理      由
一、公訴意旨略以：被告丙○○、甲○○共同意圖為自己不法之所有，於民國八十九
    年十月二日下午二時二十分許，由丙○○駕駛承租而來之ＣＳ─六０三八號自用
    小貨車，附載甲○○，前往台北縣瑞芳鎮○○路一五四號瑞三煤礦公司侯硐礦場
    變壓所，共同竊取該公司所有五台油櫃內之銅板、銅片及銅條共約一千二百公斤
    ；得手後，載往他處變賣，得款花用。惟因彼等在行竊之際，為該變壓所管理員
    乙○○目睹，記住車號而報警循線查獲，因認被告涉有刑法第三百二十條第一項
    之竊盜罪嫌云云。
二、公訴人認為被告涉有前述犯行，係以公訴事實業據被害人乙○○指訴歷歷，並有
    小貨車出借合約書一紙在卷可稽；而被告亦坦承確有駕車前往該處云云，而為其
    論據。
三、訊據被告堅決否認其有竊盜之犯行，一致辯稱：彼等要去侯硐釣魚，因道路狹小
    ，該處似為廢棄倉庫，其旁邊適有停車場，可以迴轉，彼等乃選在該處迴轉並停
    車小便；進到鐵門內木門前時，見地上有工具箱二箱，其認為是無主物，乃將之
    帶走；其並未進入木門行竊等語。
四、按犯罪事實應依證據認定之，無證據不得推定其犯罪事實，刑事訴訟法第一百五
    十四條定有明文。次按被告之自白不得作為有罪判決之唯一證據；仍應調查其他
    必要之證據，以察其是否與事實相符，刑事訴訟法第一百五十六條第二項亦規定
    甚詳。申言之，被告之自白縱使具有任意性，苟無補強證據，亦無從擔保自白之
    真實性，以是之故，立法推定其證據證明力不足，必待第二證據即補強證據出現
    ，始得察其自白是否與事實相符。被告以外之人所為之供述證據，無論出於共犯
    、同案被告、被害人、告訴人或證人，其證據價值更為薄弱，縱使證人有具結偽
    證之處罰，亦無從擔保其證言之真實性，如係此等之人所為單一之指述，當然推
    定其證據證明力不足，無需探究其指述之真實性如何。此所以有數量法則（數量
    規則）之產生。蓋數量法則乃證據容許性規則之一，而補強法則乃數量法則之一
    。除前述被告之自白必須補強證據加以補強外，主要待證事實需有證人（廣義證
    人包括共犯、同案被告、被害人、告訴人等）二人以上，亦即單一證人之證言，
    仍須依其他第二證據加以補強（見陳樸生著刑事證據法第七章第三節第五三四頁
    ）。進而言之，自白係被告之認罪行為，其證據證明力最強，立法猶規定不得作
    為有罪判決之唯一證據；則舉重以明輕，被告以外之人之指述或證述，尤亦不得
    作為有罪判決之唯一證據。何況，告訴人或被害人與被告之利益相反，其指述係
    以使被告受刑事追訴為其主要目的；因此，縱其指述並非單一，仍不得僅以其指
    述而為有罪判決之唯一證據。再者，在證據法則上，即證據資料尚有對被告有利
    之存疑時，如無法依客觀方法排除此項合理之可疑時，依「罪疑利益歸被告原則
    」，不得以此項證據資料作為有罪判決之依據。再者，認定被告有罪之事實應憑
    證據；如未能發現相當之證據，或證據不足以證明，自不能以推測或擬制之方法
    ，以為裁判之基礎；且認定事實所憑之證據，其為訴訟上之證明，須達於通常一
    般人均不致有所懷疑，而得確信其為事實之程度者，始得據為有罪之認定；倘其
    證明尚未達到此一程度，而有合理之懷疑存在時，尚難為有罪之認定基礎；苟積
    極證據不足為不利於被告事實之認定時，即應為有利於被告之認定，更不必有何
    有利之證據（最高法院三十年上字第八一六號、四十年台上八六號、七十六年台
    上字第四九八六號判決參照）。徵諸被告既無自證己罪之義務，更無自證無罪之
    義務，此乃當然之法理。
五、經查：被害人乙○○指稱其前往該倉庫，因見東西遭到破壞，雜亂無比，乃折回
    向該公司報告；不到十分鐘，其再回現場時，適見被告之小貨車在該處迴轉至圍
    牆內，被告下車走進（鐵門）去拿東西；惟有無走進裡面（鐵門內）之木門，其
    並未看見；其記下車號並打電話報案後，乃跟在車後；行至有住戶之中途，乃將
    被告攔住等語，足見被害人於警訊時指稱其見及被告將銅板等物搬運上車云云，
    並不實在。參諸被告所供，被害人於警訊時所指內容，應係其見到被告將二只工
    具箱搬運上車，並非見到被告將銅板等物搬運上車。何況，參諸被害人所供，被
    害人於攔下被告貨車時，亦未見及車上有何銅板等物！準此，足見被告所辯各節
    ，極有可能為真，並非臨訟編造可比，自不能僅以被告駕車行經該處，即推定該
    公司失竊之物係被告所竊取。申言之，被告之辯解合理而有可能，就客觀而言，
    即為有利被告之合理可疑存在，在無客觀方法以排除此項合理可疑時，依前述罪
    疑利益歸被告原則，應為有利於被告之認定，無從推定其有竊盜之犯行。此外，
    復查無其他積極證據足以證明被告有竊盜之犯行，揆諸前述規定，不能證明被告
    犯罪，自應為其無罪之諭知。
六、至於被告所拿取之工具箱，並非該公司所有，業據被害人供明，或為他人暫置之
    物，或為他人遺失之物，或為他人棄置之物，不得而知；被告復供稱係以無主物
    先佔之意而取得之，本院自無從變更法條而為有罪判決，併此說明之。
七、據上論斷，應依刑事訴訟法第三百零一條第一項而判決如主文。
本案經檢察官黃士元到庭執行職務。
中      華      民      國    九十      年      二      月    十六      日
                                    台灣基隆地方法院刑事庭
        法  官  陳  志  祥
右正本證明與原本無異。
如不服本判決，應於送達後十日內，向本院提出上訴狀。
中      華      民      國    九十      年      二      月    二十      日
                                        書記官  陸  清  敏


司法院資訊處製作；財團法人民間司法改革基金會備份。
